【裁判字號】    95,交聲,89
【裁判日期】    950725
【裁判案由】    違反道路交通管理處罰條例
【裁判全文】
臺灣宜蘭地方法院交通事件裁定          95年度交聲字第89號
      移送機關    交通部公路總局臺北區監理所宜蘭監理站
      異 議 人    甲○○
上列異議人即受處分人因違反道路交通管理處罰條例案件，對於
交通部公路總局台北區監理所宜蘭監理站，民國95年 6月21日所
為之裁決處分（宜監字第裁43-QD0000000號），聲明異議，本院
裁定如下：
    主  文
異議駁回。
    理  由
一、原處分意旨略以：異議人即受處分人甲○○於民國九十五年
    四月二十三日下午四時十三分，駕駛車牌號碼 U2-7079號自
    小客車行經宜蘭縣五結鄉○○○路一０五號，經設置該處之
    科學儀器測得有「限速50公里，時速61公里，超速 11公里」
    之違規行為，經宜蘭縣警察局羅東分局以異議人有違反道路
    交通管理處罰條例第四十條第一項之違規行為掣單舉發（宜
    警交字第QD0000000 號），異議人不服，向交通部公路總局
    台北監理處宜蘭監理站（以下稱宜蘭監理站）提出申訴，經
    宜蘭監理站囑託宜蘭縣警察局羅東分局調查結果，仍認異議
    人有上開違規行為，宜蘭監理站乃依上開法律規定，於九十
    五年六月二十一日以宜監字第裁43-QD0000000號裁決書對異
    議人裁處罰鍰新台幣一千七百元，並記違規點數一點。
二、異議意旨略以：異議人違規行為時間雖係九十五年四月二十
    三日，然異議人上開超速違規路段於五月間已變更限速為六
    十公里，依行政罰法第五條規定：「行為後法律或自治條例
    有變更者，適用行政機關最初裁處時之法律或自治條例。但
    裁處前之法律或自治條例有利於受處罰者，適用最有利於受
    處罰者之規定」之從新從輕原則，縱道路交通管理處罰條例
    就此未有明文規定，仍應類適用行政罰法從新從輕原則。本
    件宜蘭縣警察局、宜蘭監理站上開舉發通知單及裁決書，分
    別係九十五年五月四日、九十五年六月二十一日製作，卻仍
    依九十五年四月間速限標準，未依從新從輕原則以五月間變
    更後之限速裁罰，自有不當。為此聲明異議，請求撤銷原處
    分。
三、按汽車駕駛人，行車速度，超過規定之最高時速，或低於規
    定之最低時速，除有第四十三條第一項第二款情形外，處新
    臺幣一千二百元以上二千四百元以下罰鍰，為九十四年十二
    月二十八日修正公布、九十五年七月一日施行之道路交通管
    理處罰條例第四十條第一項、第六十三條第一項第一款所分
    別明定。而修正施行前之同條例第四十條第一項原規定汽車
    駕駛人，行車速度超過規定之最高時速者，處新臺幣一千二
    百元以上二千四百元以下罰鍰，並予記違規點數一點。就該
    條例第四十條第一項修正施行前後之規定比較，施行後另增
    列低於規定最低時速、行車速度超過規定之最高時速六十公
    里之處罰規定。比較施行前後之規定，自應適用施行前之規
    定較有利行為人，應先敘明。
四、經查：
（一）異議人於民國九十五年四月二十三日下午四時十三分，以
      車速六十一公里駕駛上開自小客車行經宜蘭縣五結鄉○○
      ○路一０五號，該路段路邊設置有限速五十公里之標誌，
      異議人超速違規行為為設置該處之科學儀器測得等情，為
      異議人所不爭執，並有舉發通知單、超速違規照片、羅東
      分局限速五十公里標誌路勘照片、羅東分局九十五年六月
      一日警羅交字第0950015795號函及宜蘭監理站裁決書各一
      紙在卷可稽。
（二）道路交通管理處罰條例第四十條第一項無論施行前、後，
      對於超速違規行為，均係規定「行車速度超過規定之最高
      時速者」，對於最高時速均未規定，而由權責單位依情況
      為統一或個別訂定，訂定後之限速如有變更，則屬事實變
      更，並非法律之變更，自無新舊法律比較從新從輕原則之
      適用，應屬顯然。從而異議人主張五結鄉○○○路一０五
      號路段，九十五年四月最高時速為五十公里、五月最高時
      速為六十公里，而主張其九十五年四月之超速違規行為，
      依從新從輕原則應適用九十五年五月之最高時速處理，自
      有誤會。
（三）綜上，異議人有上揭限速五十公里，時速六十一公里，超
      速十一公里之違規行為，堪予認定。宜蘭監理站援引施行
      前之道路交通管理處罰條例第四十條第一項、第六十三條
      第一項之規定予以裁處，並無不當。本件異議為無理由，
      應予駁回。
五、據上論斷，應依道路交通案件處理辦法第十九條，裁定如主
    文。
中    華    民    國    95    年    7     月    25    日
                  交通法庭法  官  林楨森
以上正本證明與原本無異。
如不服本裁定，應於裁定送達後5日內，向本院提出抗告狀。（
應附繕本）
                          書記官  謝佩欣
中    華    民    國    95    年    7     月    26    日


司法院資訊處製作；財團法人民間司法改革基金會備份。
